【裁判字號】    97,訴,382
【裁判日期】    970416
【裁判案由】    毒品危害防制條例
【裁判全文】
臺灣板橋地方法院刑事判決               97年度訴字第382號
公  訴  人  臺灣板橋地方法院檢察署檢察官
被      告  乙○○
選任辯護人  丙○○律師
            甲○○律師
上列被告因違反毒品危害防制條例案件，經檢察官提起公訴（96
年度偵字第23595 號），本院判決如下：
    主  文
乙○○販賣第三級毒品，處有期徒刑貳年柒月；扣案之氟硝西泮
（Flu-nitrazepam）共玖拾肆顆（原玖拾伍顆，驗餘剩玖拾肆顆
）、電腦主機壹台均沒收；未扣案之因販賣所得財物新臺幣捌佰
元沒收之，如全部或一部不能沒收時，以其財產抵償之。
    事  實
一、乙○○因患有睡眠障礙問題，於前往醫院就診後取得醫師開
    立氟硝西泮「Flu-nitrazepam」（俗稱FM2） 藥物服用，詎
    其明知FM 2係屬毒品危害防制條例所定第3 級毒品，不得販
    賣，竟意圖營利，在臺北縣三重市○○街167 巷23號2 樓住
    處，利用其所有之個人電腦及所申請之網路服務，而在網路
    上其所架設之「小綾部落格」（網址
    :Http://a-blog.3cc.cc/）刊登1 顆FM2 售價新台幣（下同
    ）400 元等有關販賣FM2 之訊息，供不特定人點閱、瀏覽及
    留言。嗣於民國96年9 月6 日晚上11時58分許，游亦中以「
    lestat」之暱稱留言: 「我是男生，我想跟你買FM2 ...
    」等語，乙○○即提供其所有之郵局帳戶（帳號：
    00000000000000號）供游亦中將款項匯入，其並於游亦中匯
    入800 元後，旋於96年9 月7 日將2 顆FM2 郵寄至游亦中位
    於臺北縣板橋市○○○街116 巷38號5 樓之住處，完成交易
    。嗣警方據檢舉發現上開部落格有人販賣FM2 情事，循線追
    查後持搜索票至乙○○住處執行搜索，並在其住處查扣第3
    級毒品FM2 共95顆（驗餘剩94顆）、K 他命4 包（驗餘淨重
    1.885 公克）及其所有供其聯絡本案販賣FM2 事宜之電腦主
    機1 台。
二、案經臺北縣政府警察局板橋分局報請臺灣板橋地方法院檢察
    署檢察官偵查起訴。
    理 由
一、訊據被告乙○○對於其在網路上經由其架設之部落格刊登販
    賣FM2 訊息，並於上開時地販售FM2 2 顆予游亦中之事實於
    警詢、偵查及本院審理時均坦率供認，惟辯稱：其不知FM2
    係列管之第3 級毒品，不得販賣，此乃對法律欠缺認識所致
    之無知行為，可非難性低於通常情形，請依刑法16條但書規
    定減輕其刑云云。經查：
  (一)本件被告販賣FM2 之犯行，除被告上開自白外，復有被告架
    設之「小綾部落格」（網址:Http://a-blog.3cc.cc/）上之
    留言列印資料、被告所有郵局帳戶（帳號：00000000000000
    號）交易明細顯示於96年9 月7 日由游亦中轉入800 元之紀
    錄在卷可稽，並經證人游亦中於偵查中證述明確，且在被告
    住處查扣之白色藥丸34顆、黃色藥丸61顆（驗餘剩94顆），
    經送請台灣檢驗科技股有限公司鑑驗結果，確呈FM2 陽性反
    應等情，有該公司96年10月24日濫用藥物檢驗報告書2 紙附
    卷足佐，俱徵被告自白與事實相符，是本件事證明確，被告
    犯行堪以認定。
  (二)按「除有正當理由而無法避免者外，不得因不知法律而免除
    刑事責任。但按其情節，得減輕其刑」，刑法第16條固有明
    文。惟按所謂不知法令，係指對於刑罰法令有所不知，且其
    行為不含有惡性而言 (最高法院20年度非字第11號判例參照
    )。 查：參諸被告在其架設之部落格上其刊登有: 「如果你
    們是真的因為失眠睡不著覺，才想買安眠藥的話，那還沒有
    話講，可是如果你們這些臭男生想買FM2 來迷姦女生的話，
    那你們真的就是太可惡了」等語，足認被告對有關FM2 常被
    人不法使用做為迷姦藥物之新聞報導顯曾見聞，是衡諸常情
    ，被告豈會對FM2 係屬列管之毒品毫無所悉。況法律一經頒
    布，人民即有知法守法之義務，被告縱不知毒品危害防制條
    例規定列管之第3 級毒品不得販賣，然其主觀上不知，並非
    客觀上無法避免。再者，被告販賣FM2 之行為，輕則使人自
    戕身心，重則引發社會更多各種犯罪，尚難認其行為不含惡
    性，且被告可非難性亦不低於通常，因此不得依前開規定減
    輕其刑。
三、核被告所為，係犯毒品危害防制條例第4 條第3 項之販賣第
    3 級毒品罪。查被告本件所販賣之第3 級毒品FM2 ，數量微
    少，販賣所得財物僅800 元，而毒品危害防制條例第4 條第
    3 項之販賣第3 級毒品罪之法定刑為5 年以上有期徒刑，與
    其犯罪情節相較，實屬情輕法重，客觀上足以引起一般同情
    ，顯有堪資憫恕之處，本院認縱處以法定最低刑度猶嫌過重
    ，爰依刑法第59條規定酌量減輕其刑，以求量刑之妥適平衡
    。茲審酌被告正值青春歲月，不思努力進取，漠視毒品之危
    害性，心存僥倖，販賣毒品圖利，危害國民身心健康及社會
    風氣，然犯後坦認犯行甚有悔意等一切情狀，就其本件犯行
    量處如主文所示之刑。
四、按毒品危害防制條例第18條第1 項前段之規定，應予沒收銷
    燬之毒品，以經查獲之第1 、2 級毒品為限。又毒品依其成
    癮性、濫用性及對社會危害性，共分為四級，上開條例並就
    製造、運輸、販賣、意圖販賣而持有、以非法方法使人施用
    、引誘他人施用及轉讓不同等級之毒品等行為，分別定其處
    罰。至施用或持有第3 、4 級毒品，因其可罰性較低，故未
    設處罰之規定，僅就施用及持有第1 、2 級毒品科以刑罰。
    然鑑於第3 、4 級毒品均係管制藥品，特於同條例第11條之
    1 明定無正當理由，不得擅自持有；第18條第1 項後段復規
    定查獲之第3 、4 級毒品，無正當理由而擅自持有者，沒入
    銷燬之。從而，依同條例第18條第1 項後段應沒入銷燬之毒
    品，專指查獲施用或持有之第3 、4 級毒品而言；倘係查獲
    製造、運輸、販賣、意圖販賣而持有、以非法方法使人施用
    、引誘他人施用或轉讓第3 、4 級毒品，既屬同條例相關法
    條明文規定處罰之犯罪行為，即非該條項應依行政程序沒入
    銷燬之範圍。又同條例第19條第1 項所定「供犯罪所用或因
    犯罪所得之物」，係指犯第4 條至第9 條、第12條、第13條
    或第14條第1 項、第2 項之罪所用或所得之物，不包括毒品
    本身在內，是尚不得援用此項規定為第3 、4 級毒品之沒收
    依據。再同條例對於查獲之製造、運輸、販賣、意圖販賣而
    持有、以非法方法使人施用、引誘他人施用及轉讓第3 、4
    級毒品之沒收，並無特別規定，如其行為已構成犯罪，則該
    毒品即屬不受法律保護之違禁物，應回歸刑法之適用，依刑
    法第38條第1 項第1 款之規定沒收之（最高法院96年臺上字
    第89號、第727 號、第728 號判決參照）。是本件查獲之第
    3 級毒品FM2 共95顆（驗餘剩94顆）為違禁物，除鑑驗部分
    已滅失無再予沒收之必要，其餘應依刑法第38條第1 項第1
    款規定宣告沒收。另扣案之電腦主機1 本，係被告所有供本
    件販賣毒品之用，業據被告自陳在卷，應依毒品危害防制條
    例第19條第1 項規定宣告沒收。再被告販賣毒品所得共800
    元，為其因本件犯罪所得之財物，亦應依同條例第19條第1
    項規定沒收之，如全部或一部不能沒收時，以其財產抵償之
    。
五、至扣案之K 他命4 包（驗餘淨重1.885 公克），雖為被告所
    有，惟毒品危害防制條例對於持有及施用第3 級毒品並無刑
    責之規定，且按依毒品危害防制條例第18條第1 項規定，經
    查獲無正當理由而擅自持有第3 、4 級毒品及製造或施用毒
    品之器具，由查獲機關予以沒入銷燬之，毒品危害防制條例
    施行細則第11條之1 並定有明文。是本件查扣之K 他命4 包
    （驗餘淨重1.885 公克），僅能由查獲機關依行政處分之「
    沒入銷燬」程序處理，附此敘明。
據上論斷，應依刑事訴訟法第299條第1項前段，毒品危害防制條
例第4 條第3 項、第19條第1 項，刑法第11條前段、第59條、第
38 條 第1 項第1 款，判決如主文。
本案經檢察官楊展庚到庭執行職務。
中    華    民    國    97    年    4     月    16    日
                  刑事第六庭  審判長法  官  高文淵
                                    法  官  林鈺琅
                                    法  官  古秋菊
以上正本證明與原本無異。
如不服本判決，應於判決送達後10日內敘明上訴理由，向本院提
出上訴狀（應附繕本）。
                                    書記官  陳永訓
中    華    民    國    97    年    4     月    16    日
附錄本案論罪科刑法條全文：
毒品危害防制條例第4條
製造、運輸、販賣第一級毒品者，處死刑或無期徒刑；處無期徒
刑者，得併科新臺幣1 千萬元以下罰金。
製造、運輸、販賣第二級毒品者，處無期徒刑或7 年以上有期徒
刑，得併科新臺幣7 百萬元以下罰金。
製造、運輸、販賣第三級毒品者，處5 年以上有期徒刑，得併科
新臺幣5 百萬元以下罰金。
製造、運輸、販賣第四級毒品者，處3 年以上10年以下有期徒刑
，得併科新臺幣3 百萬元以下罰金。
製造、運輸、販賣專供製造或施用毒品之器具者，處1 年以上7
年以下有期徒刑，得併科新臺幣1 百萬元以下罰金。
前五項之未遂犯罰之。


司法院資訊處製作；財團法人民間司法改革基金會備份。
